【裁判字號】    89,訴,1427
【裁判日期】    891025
【裁判案由】    誣告
【裁判全文】
臺灣板橋地方法院刑事判決                        八十九年度訴字第一四二七號
    公  訴  人  臺灣板橋地方法院檢察署檢察官
    被      告  乙○○
    選任辯護人  郭蕙蘭
右列被告因誣告案件，經檢察官提起公訴（八十九年度偵字第一０一七五號），本院
判決如左：
    主  文
乙○○意圖他人受刑事處分，向該管公務員誣告，處有期徒刑伍月。緩刑年。
    事  實
一、乙○○明知於民國（下同）八十五年五月間，其前夫甲○○（於八十九年四月間
    離婚）向中國信託商業銀行申辦信用卡時，同意擔任其信用卡消費契約之連帶保
    證人。另自八十六年六月十一日起至八十七年一月六日止，授權甲○○使用其所
    有如附表所示之三張信用卡，並同意其簽名刷卡消費（詳細時間、發卡銀行及消
    費金額均如附表所示），因甲○○自八十七年二月間起即離家，乙○○竟意圖使
    甲○○受刑事處分，利用訴訟程序以尋覓甲○○出面解決離婚事宜，於八十八年
    五月十四日（起訴書誤載為四日），具狀臺灣板橋地方法院檢察署申告，捏造甲
    ○○於八十五年五月間，未經同意而以其名義擔任連帶保證人，又於八十六年六
    月間竊取信用卡，並多次偽造乙○○之簽名盜刷圖利，誣指甲○○涉犯竊盜及行
    使偽造私文書等罪嫌。乙○○嗣於該署檢察官八十九年五月十日偵訊中，自白所
    申告之事項為不實，係以提出刑事告訴圖使甲○○同意離婚，檢察官乃以八十八
    年度偵緝字第一八二七號就甲○○為不起訴處分確定在案。
二、案經臺灣板橋地方法院檢察署檢察官自動檢舉偵查起訴。
    理  由
一、訊據被告乙○○於本院調查時固供認有於前揭時間，向臺灣板橋地方法院檢察署
    提出甲○○涉犯竊盜及行使偽造私文書等罪嫌之告訴乙節屬實，惟矢口否認有右
    開被訴之誣告犯行，辯稱：伊沒有同意他（甲○○）使用伊的信用卡，也沒有同
    意擔任他的信用卡連帶保證人，（對於八十九年五月十日之偵訊筆錄有何意見？
    ）伊有這樣說，但因伊不懂法律，甲○○恐嚇伊，要伊這樣說云云。經查證人甲
    ○○於本院調查及審理時均到庭具結證稱：被告乙○○有同意伊使用這三張信用
    卡，也同意擔任伊信用卡之連帶保證人，三張簽帳單都是伊簽名，被告有同意伊
    簽名等語在卷（見八十九年九月八日訊問筆錄、同年十月十一日審判筆錄），核
    與被告乙○○於八十九年五月十日檢察官偵訊時，自白同意甲○○使用其所有之
    信用卡及擔任連帶保證人，並非甲○○竊取信用卡，是想以刑事告訴來逼甲○○
    離婚等語相符（見八十八年度偵緝字第一八二七號偵查卷第五十一頁背面），且
    被告於本件言詞辯論期日，經本院質以證人甲○○之上揭證詞時，被告當庭未加
    任何爭執，卻答稱因時間太久，記不得了等語（見八十九年十月十一日審判筆錄
    ），又證人甲○○果有於八十五年五月間以及自八十六年六月十一日起，分別有
    被告乙○○指訴之行使偽造私文書及竊盜等犯行，則被告於證人甲○○八十七年
    二月間離家之前，衡情應無不知之理，被告復自承迄提出告訴時仍一直為證人甲
    ○○繳付信用卡簽帳之利息在卷（見同上偵查卷第二十一頁正面），故參酌上揭
    情狀，足徵證人甲○○並未竊取被告所有如附表所示之信用卡，亦無盜用信用卡
    及擅用被告名義以擔任連帶保證人等情事，始與事實相符。此外，本件並有被告
    提出之告訴狀及臺灣板橋地方法院檢察署八十八年度偵緝字第一八二七號不起訴
    處分書各乙份在卷可憑，從而被告乙○○於八十八年五月十四日，具狀向臺灣板
    橋地方法院檢察署申告證人甲○○擅自以其名義擔任信用卡之連帶保證人，並竊
    取其所有如附表所示之信用卡後盜用消費，涉犯竊盜及行使偽造私文書等罪嫌云
    云，顯屬虛捏誣構之詞，其使證人甲○○受刑事處分之意圖自甚明。再查被告乙
    ○○於本件審理時雖提出證人甲○○亦不否認於八十九年九月二十一日之電話錄
    音帶及譯文，資為證人甲○○確有恐嚇行為之基礎，惟縱認證人甲○○確曾於該
    日為如錄音帶內容之表示，亦不影響被告在八十九年五月十日檢察官偵訊中自白
    之可信性。另被告對於證人甲○○提出告訴前之八十八年五月十日，即委任郭蕙
    蘭律師擔任告訴代理人，有委任狀乙紙附卷可稽（附於八十八年度偵字第一二五
    六六號卷第十四頁），則在律師之輔佐下，被告焉有不知告訴內容不實及自白誣
    告等法律效果之理？被告辯稱因不懂法律及空言受證人甲○○恐嚇云云，無非係
    事後圖卸刑責之詞，殊無足採。故本件事證明確，被告犯行堪以認定，應予依法
    論科。
二、核被告乙○○所為，係犯刑法第一百六十九條第一項之誣告罪。又被告於其所誣
    告證人甲○○之案件不起訴處分確定前自白，應依刑法第一百七十二條之規定，
    減輕其刑。爰審酌被告乙○○未曾有犯罪科刑之紀錄，其素行尚佳，以及誣告犯
    行侵害國家法益，造成國家司法資源之無端浪費，惡性非輕，與其犯罪之動機、
    目的、手段、所生之危害，暨事後猶飾詞圖卸刑責之態度等一切情狀，量處如主
    文所示之刑，以資懲儆。末查被告前無犯罪科刑之紀錄，有臺灣高等法院檢察署
    刑案紀錄簡覆表乙份附卷可稽，誣告證人甲○○犯罪，旨在解決其與甲○○之婚
    姻問題，固無可取，惟其經此偵查、審理及科刑之教訓後，自當知所警惕而信無
    再犯之虞，本院認前所宣告之刑以暫不執行為適當，爰均併予宣告緩刑三年，以
    勵自新。
據上論斷，應依刑事訴訟法第二百九十九條第一項前段，刑法第一百六十九條第一項
、第一百七十二條、第七十四條第一款，判決如主文。
本案經檢察官郭永發到庭執行職務
中      華      民      國      八十九    年      十    月    二十五    日
                                臺灣板橋地方法院刑事第三庭
                                      法  官    陳志揚
右正本證明與原本無異。
如不服本判決，應於判決送達後十日內向本院提出上訴狀 (應附繕本) ，上訴於
臺灣高等法院。
                                      書記官    陳慶樹
中      華      民      國      八十九      年    十一    月  六    日
附錄本案論罪科刑法條全文：
刑法第一百六十九條
  意圖他人受刑事或懲戒處分，向該管公務員誣告者，處七年以下有期徒刑。
  意圖他人受刑事或懲戒處分，而偽造、變造證據，或使用偽造、變造之證據者，亦
  同。
附表：
┌──┬───────────┬─────────┬──────────┐
│編號│冒    用    日    期  │冒   用   金   額 │發  卡  銀  行 名 稱│
├──┼───────────┼─────────┼──────────┤
│一  │八十六年六月十一日    │四萬七千九百元    │美商花旗銀行        │
├──┼───────────┼─────────┼──────────┤
│二  │八十六年六月十九日    │三萬元            │萬泰商業銀行        │
├──┼───────────┼─────────┼──────────┤
│三  │八十六年六月二十三日  │九千八百元        │萬泰商業銀行        │
├──┼───────────┼─────────┼──────────┤
│四  │八十六年六月二十五日  │九千五百八十元    │萬泰商業銀行        │
├──┼───────────┼─────────┼──────────┤
│五  │八十六年七月二十四日  │九千八百四十元    │美商花旗銀行        │
├──┼───────────┼─────────┼──────────┤
│六  │八十六年十二月二十五日│九千六百八十元    │美商花旗銀行        │
├──┼───────────┼─────────┼──────────┤
│七  │八十六年十二月二十五日│一萬二千六百八十元│中國信託商業銀行    │
├──┼───────────┼─────────┼──────────┤
│八  │八十七年一月六日      │八千六百九十元    │萬泰商業銀行        │
├──┴───────────┴─────────┴──────────┤
│合計：十三萬八千一百七十元                                            │
└───────────────────────────────────┘


司法院資訊處製作；財團法人民間司法改革基金會備份。
